# 关于已签订协议的承诺事项是否可以进行账务处理

提问人：lyablb 时间：2016-12-12 20:24:12
陈版，你好： 实务中遇到了几个问题想向您请教，还望得到您的指点 1 、公司A与公司B已签订增资扩股协议，约定B拟向A增资 100 万元，A公司根据协议已完成工商变更，同时A公司进行了账务处理，借：其他应收款，贷：资本公积，收到款项后由资本公积转增股本，请问该种处理方式是否可行，同时，如果B公司没有按协议约定按时缴纳增资款项，是否可以认定为认缴？ 2 、公司B（为A公司少数股东）拟向A公司捐赠一项无形资产-软件，已签订相关协议，该软件为委托第三方进行开发，请问，A公司能否根据该协议进行账务处理借：其他应收款-B公司，贷：资本公积。如该软件已完成开发，处于试运行状态，是否可以确认为无形资产。
谢谢陈版。

回答人：chenyiwei
这种事项是否需要进行账务处理，取决于是否属于《企业会计准则第 13 号——或有事项》所定义的“待执行合同”。根据该准则第八条，待执行合同是指合同各方尚未履行任何合同义务，或部分地履行了同等义务的合同。待执行合同除非变为亏损合同，否则不应确认资产和负债。 因此： 1 、要看B是否已经就其认缴但尚未实际缴纳的出资享有对应的A的股东权利。如果尚未享有股东权利和承担股东义务，则属于待执行合同，双方均无需账务处理；如果已经享有股东权利和承担股东义务，则不属于待执行合同，投资方应确认股权投资和应付投资款；被投资方应确认应收投资款和权益增加。 2 、如果A尚未控制该软件，尚未从该软件的使用中获益的，则属于待执行合同，双方无需进行账务处理，这与该软件本身的状态无关。

提问人：lyablb 时间：2016-12-13 16:56:19
非常感谢陈版的回复，学习了。 还有一个问题想咨询一下您，麻烦您了。 A公司收购B公司，收购后A占B公司70%股份，可以控制B公司。收购前，B公司和C公司（B公司原控股股东）签订协议，出售后，B公司原账面往来款项的债权债务与新股东无关，全部由C公司承担，例：收购前A公司应收款项 100 万元，应付款项 50 万元。鉴于该协议的签订，站在B公司的角度，应如何进行账务处理？ 有几种理解方式： 1 、 债权债务的差额 50 万元，是否可以理解为收购所支付的对价，例如收购价 500 万，A公司长投账面确认550 万元，这 50 万元B公司应作为其他应收新股东A公司？ 2 、是否可以理解为债权债务的转让，B公司直接以 50 万元差额作为损失，放到营业外支出？不知哪种理解可行，还望得到您的指导，谢谢陈版。

回答人：chenyiwei
B公司是标的公司，如果债权债务并未实际转让，则应继续确认为B的资产和负债，对债权按正常方法确认坏帐损失。后续实际发生坏账并收到原股东补偿款时，B计入资本公积处理。

提问人：zhs7403 时间：2016-12-13 19:13:55
陈老师，计入资本公积走权益交易是否因为该业务是原收购协议规定，因此依然可以看作股东的让渡？

回答人：chenyiwei
可以理解为：这实际上是新老股东之间的补偿安排。新股东在从老股东处收到补偿款后，将其对标的公司增资。

回答人：chenyiwei
是。

提问人：zhs7403 时间：2016-12-13 19:23:26
陈老师，我还有一个问题，我记得对赌时候原股东方给被投资企业的对赌金额按该思路也是资本公积？

回答人：chenyiwei
如果补偿款支付给目标公司的，则在目标公司自身报表中是计入资本公积，但在收购方合并报表层面仍是计入损益。

提问人：lyablb 时间：2016-12-14 21:35:28
陈版，谢谢您的回复 关于标的B公司与原股东签订的协议来看，B公司已不再享有债权债务的义务，已全部由原股东承担，在该种情况下标的B公司应如何账务处理呢？依然以应收款项 100 万元，应付款项 50 万元为例，谢谢陈版。

回答人：chenyiwei
应按这些债权债务的净头寸（此处为 50 万元）全部重分类到一项对原股东的债权（其他应收款），后续发生相关现金流时，按代收代付处理。